臺灣高等法院高雄分院刑事判決
111年度交上訴字第47號
上  訴  人  
即  被  告  黃志誠



指定辯護人  義務辯護人 林怡君律師
上列上訴人因過失致死案件，不服臺灣橋頭地方法院110年度交
訴緝字第4號，中華民國111年2月25日第一審判決（起訴案號：
臺灣橋頭地方檢察署108年度偵字第4325號），提起上訴，本院
判決如下：
    主  文
上訴駁回。
    理  由
一、程序事項：
 ㈠刑事訴訟法第348條第3項規定：「上訴得明示僅就判決之刑、
    沒收或保安處分一部為之」，而其立法理由指出：「為尊重
    當事人設定攻防之範圍，並減輕上訴審審理之負擔，容許上
    訴權人僅針對刑、沒收或保安處分一部提起上訴，其未表明
    上訴之認定犯罪事實部分，則不在第二審之審判範圍。如為
    數罪併罰之案件，亦得僅針對各罪之刑、沒收、保安處分或
    對併罰所定之應執行刑、沒收、保安處分，提起上訴，其效
    力不及於原審所認定之各犯罪事實，此部分犯罪事實不在上
    訴審審查範圍」。是科刑事項已可不隨同其犯罪事實而單獨
    成為上訴之標的，且上訴人明示僅就科刑事項上訴時，第二
    審法院即不再就原審法院所認定之犯罪事實為審查，而應以
    原審法院所認定之犯罪事實，作為論認原審量刑妥適與否的
    判斷基礎。
　㈡本件上訴人即被告黃志誠（下稱被告）於本院行準備程序及
    審理期日已明白表示是為爭取較輕之刑；係針對量刑部分上
    訴等語（見本院卷第68、120頁），明示只對原審之科刑事
    項提起上訴。依據前述說明，本院僅就原審判決量刑妥適與
    否進行審理，至於原審判決其他部分，則非本院審查範圍，
    先此敘明。　
二、本案據以審查量刑妥適與否之原審所認定之犯罪事實、所犯
    罪名、宣告刑：
  ㈠原審認定之犯罪事實：　　　　
  ⒈被告於民國108年4月5日19時許與友人在高雄市路竹區大公路
    「北極殿」飲用啤酒後，明知吐氣酒精濃度達每公升0.25毫
    克者不得駕駛動力交通工具，猶基於服用酒類不能安全駕駛
    動力交通工具之犯意，於同日20時許逕自駕駛車號000-0000
    號自小客車上路，嗣於同日時37分許沿高雄市○○區○○路○○○○
    ○○○○○○路段000號之際，本應注意車前狀況並隨時採取必要
    安全措施，且無速限標誌或標線者行車時速不得超過50公里
    ，另汽車在未劃設慢車道之雙向二車道行駛除超車外不得駛
    越行車分向線，而依當時天候晴、夜間有照明、柏油路面乾
    燥無缺陷、無障礙物且視距良好等情狀，無不能注意之情事
    ，惟因飲酒後個人注意反應能力及駕駛操控力均已降低，疏
    未注意車前狀況且以時速50至60公里之速度超速行駛，並無
    故跨越行車分向線駛入對向車道，適有王豊男由北往南欲步
    行橫越上開路段（是時尚在延平路由東往西車道內），遭黃
    志誠駕駛上開車輛撞擊倒地而受有頭部外傷、頸椎骨折、氣
    血胸、骨盆腔骨折等嚴重傷害，經送醫救治仍於同日23時4
    分許傷重不治死亡，經警當場測試其吐氣酒精濃度為每公升
    0.68毫克。　　
　⒉被告係犯修正前刑法第185條之3第2項前段之吐氣所含酒精濃
    度達每公升0.25毫克以上而駕駛動力交通工具，因而致人於
    死罪。被告除酒後駕車外，尚有未注意車前狀況、超速及無
    故駛入對向車道等其他肇事原因，惟此係行為人就同一過失
    犯行涉及違反多數注意義務而僅構成一個過失致死罪，而刑
    法第185條之3第2項增訂後既不再另以過失致死罪處斷，自
    應由法院併予審酌個案諸般過失情節採為量刑依據，尚無由
    針對酒後駕車以外其他違反注意義務情事另論以過失致死罪
    。
　㈡刑罰加重減輕事由：
　⒈司法院釋字第775號解釋之解釋文及理由意旨，係指構成累犯
    者，不分情節，一律加重最低本刑，於不符合刑法第59條所
    定要件之情形下，致生行為人所受之刑罰超過其所應負擔罪
    責之個案，不符罪刑相當原則、比例原則。於此範圍內，在
    修正前，為避免發生上述罪刑不相當之情形，法院就該個案
    應裁量是否加重最低本刑。上開解釋係指個案應量處最低法
    定刑、又無法適用刑法第59條在內減輕規定之情形，法院始
    應依此解釋意旨裁量是否依累犯規定加重最低本刑。被告前
    因酒駕公共危險案件經原審法院以107年度交簡字第938號判
    決判處有期徒刑3月確定，於107年11月12日易科罰金執行完
    畢，有臺灣高等法院被告前案紀錄表在卷可稽，是其前受有
    期徒刑執行完畢後，5年內故意再犯本件有期徒刑以上之罪
    ，為累犯，而本件無應對被告量處最低度刑之情形，與上開
    司法院釋字第775號解釋所指應就累犯是否應加重其最低本
    刑為裁量之情形不符，自應依累犯之規定加重其刑。　
　⒉刑法第62條前段所規定之自首，係以對於未發覺之犯罪自首
    而受裁判為要件，故犯罪行為人應於有偵查犯罪職權之公務
    員未發覺犯罪事實或犯罪人之前自首犯罪，且接受裁判，兩
    項要件兼備，始得依刑法第62條前段自首之規定減輕其刑。
    被告於審理中逃匿，經發布通緝後始緝獲歸案，有原審109
    年橋院嬌刑謙緝字第242號通緝書、歸案證明書及110年12月
    28日110年橋院嬌刑捷銷字第263號撤銷通緝書在卷可查（原
    審交訴緝卷第45至47、71、147頁）。被告雖於肇事後留在
    現場，於有偵查職權之機關或公務員尚未知悉犯罪行為人前
    ，向據報到場之員警坦承肇事，惟被告偵查中經本院裁定具
    保及限制住居於「高雄市○○區○○街000號5樓之3」，然審理
    中經法院多次依上開限制住居地傳拘未獲且郵局註記「查無
    此人」後退回（原審交訴卷第157頁），再參以被告本件為
    警緝獲後坦承知道本件刑事案件，現居無定所（原審交訴緝
    卷第20頁），足認其主觀並無接受裁判之意而逃匿，核與刑
    法第62條規定自首要件不合，而無由減輕其刑。　
　⒊汽車駕駛人，無駕駛執照駕車、酒醉駕車、吸食毒品或迷幻
    藥駕車、行駛人行道或行經行人穿越道不依規定讓行人優先
    通行，因而致人受傷或死亡，依法應負刑事責任者，加重其
    刑至2分之1，道路交通管理處罰條例第86條第1項固有明文
    。然刑法第185條之3第2項前段，已就行為人服用酒類不能
    安全駕駛動力交通工具而駕駛，因而致人於死之犯行，為較
    重刑罰之規定，則汽車駕駛人酒醉駕車肇事致人於死，即無
    依道路交通管理處罰條例上開規定加重其刑之適用。汽車駕
    駛人除酒醉駕車外，如另有上開條例第86條第1項所定無駕
    駛執照駕車之應加重其刑之情形，因該條項之規定係加重條
    件，就數種加重事項為列舉規定，既被規定在同一條項內，
    縱同時有數種該條項規定之加重情形，亦僅能加重一次，不
    能再遞予加重其刑。而刑法第185條之3第2項，將酒醉駕車
    之不能安全駕駛之加重條件，以加重結果犯之立法方式，將
    原本分別處罰之不能安全駕駛罪與過失致人於死罪結合為一
    罪，實質上已將酒醉駕車之加重條件予以評價而加重其刑，
    立法上又未將該酒醉駕車之加重條件自上開條例第86條第1
    項規定內刪除，即難認係有意將此一加重條件與其他之加重
    條件予以區別，而分別加重處罰。故倘行為人犯刑法第185
    條之3第2項之罪而併有無照駕車情形，如再予加重，亦無異
    於重複加重，而為雙重評價過度處罰，自不能再依道路交通
    管理處罰條例第86條第1項予以加重其刑（最高法院103年度
    台上字第3473號判決意旨參照）。被告前揭犯行既評價成立
    刑法所設特別處罰規定即第185條之3第2項前段之罪，是其
    雖有上開條文所載酒醉駕車及無駕駛執照駕車（102年間酒
    駕違規遭逕行註銷）等加重事由，仍毋庸再依前開規定加重
    其刑。
三、原判決關於刑之量定：　
　　審酌被告無視於媒體一再報導酒駕肇事所導致之嚴重後果，
    漠視其他用路人安全，且已有酒後駕車經緩起訴之例（另前
    述構成累犯部分不予重複評價），仍違反前揭酒後駕車及上
    述注意義務導致本件事故致被害人死亡，過失情節非輕，犯
    後雖坦承犯行，然未與被害人家屬達成和解或為適度賠償，
    且未積極尋求被害人家屬諒解，及自承國中畢業、從事電焊
    工並與父母同住（原審交訴緝卷第191頁）等一切情狀，量
    處有期徒刑4年10月。
四、上訴意旨：其於肇事後得知與死者王豐男係多年好友，痛苦
    不已，已生無可戀，在案件審理期間知道必須賠償受害者家
    屬賠償金才能求得家屬的原諒與寬慰，因而北上工作，以賺
    取較多之工錢，並向友人討還所欠之款項來賠償被害人家屬
    ，因友人避不見面等，幾經努力，仍無法籌得一定金額，以
    致無法與被害人家屬和解，實感痛心與無奈，法院已判決，
    我自知酒後肇事，對被害人及其家屬之傷害感到罪責深重，
    故當手抄經書以迴向死者，服刑4年10月如能讓受害者家屬
    寬慰，我接受，但刑期太長，且在獄中無法工作賺錢賠償，
    對被害者家屬亦係痛苦，請求從輕量刑，以便早日出獄投入
    職場賺錢，賠償被害人家屬等語。　　
五、惟查：修正前刑法第185條之3第2項前段之罪其法定最低本
    刑為3年以上10年以下有期徒刑。被告前因有酒後不能安全
    駕駛動力交通工具而駕駛罪之前科，應論以累犯，並加重其
    刑。參以被告過失之態樣為違反禁止酒後駕車（酒精濃度高
    達每公升0.68毫克）、未依速限超速行駛、跨越行車分向線
    逆向行駛等違反注意義意務，態樣並非單一，對被害人家屬
    所造成之精神上痛若不言可喻，復無視於政府三申五令嚴禁
    酒後駕車，及一般國民對酒後駕駛之強烈處罰感情等，被告
    犯罪情節嚴重，且除了汽車強制險外，並未賠償被害人家屬
    所受損害，亦未獲得被害人家屬之原諒，原審據此量處有期
    徒刑4年10月，並無不當，被告指摘原判決量刑不當，為無
    理由，其上訴應予駁回。
據上論結，應依刑事訴訟法第368 條，判決如主文。
本案經檢察官周韋志提起公訴，檢察官鍾忠孝到庭執行職務。
中　　華　　民　　國　　111 　年　　7 　　月　　14　　日
                  刑事第四庭    審判長法  官  黃建榮
                                      法  官  陳君杰
                                      法  官  李嘉興
以上正本證明與原本無異。
如不服本判決應於收受本判決後20日內向本院提出上訴書狀，其
未敘述上訴理由者，並得於提起上訴後20日內向本院補提理由書
狀（均須按他造當事人之人數附繕本）「切勿逕送上級法院」。
中　　華　　民　　國　　111 　年　　7 　　月　　14　　日
　　　　　　　　　　　　　　　　　　　書記官  賴梅琴
附錄本判決論罪科刑法條：
修正前刑法第185條之3
駕駛動力交通工具而有下列情形之一者，處2年以下有期徒刑，
得併科20萬元以下罰金：
一、吐氣所含酒精濃度達每公升零點二五毫克或血液中酒精濃度
    達百分之零點零五以上。
二、有前款以外之其他情事足認服用酒類或其他相類之物，致不
    能安全駕駛。
三、服用毒品、麻醉藥品或其他相類之物，致不能安全駕駛。
因而致人於死者，處3年以上10年以下有期徒刑；致重傷者，處1
年以上7年以下有期徒刑。